臺灣彰化地方法院民事裁定
111年度消債更字第12號
聲  請  人  
即債務人    凃各昌  
代  理  人  蕭智元律師
上列聲請人因消費者債務清理事件聲請更生，本院裁定如下：
    主  文
聲請人自民國111年3月21日下午4時起開始更生程序。
命司法事務官進行本件更生程序。
    理  由
一、聲請意旨略以：聲請人因不能清償債務，前與債權銀行國泰
    世華商業銀行於民國111年1月4日踐行法院前置調解，惟調
    解不成立，復未經法院裁定開始清算程序或宣告破產，爰向
    本院聲請更生等語。
二、按債務人不能清償債務或有不能清償之虞者，得依本條例所
    定更生或清算程序，清理其債務；債務人無擔保或無優先權
    之本金及利息債務總額未逾新臺幣（下同）1,200萬元者，
    於法院裁定開始清算程序或宣告破產前，得向法院聲請更生
    ；法院開始更生程序之裁定，應載明其年、月、日、時，並
    即時發生效力；法院裁定開始更生或清算程序後，得命司法
    事務官進行更生或清算程序，消費者債務清理條例（下稱消
    債條例）第3條、第42條第1項、第45條第1項、第16條第1項
    前段定有明文。而債務人之清償能力是處於流動性狀態，聲
    請時與法院裁定時之清償能力未必一致，應以法院裁定時為
    判斷基準時，且法院審酌所謂「不能清償或有不能清償之虞
    」，允宜綜衡債務人全部收支、信用及財產狀況，評估是否
    因負擔債務，而不能維持人性尊嚴之最基本生活條件，所陳
    報之各項支出，是否確屬必要性之支出，如曾有協商方案，
    其條件是否已無法兼顧個人生活之基本需求等情，為其判斷
    之準據。
三、經查：
（一）聲請人前與債權銀行國泰世華商業銀行踐行調解，惟調解
      不成之情，業經本院調取本院110年度司消債調字第232號
      卷宗核閱屬實。
（二）聲請人債務概況：依民事陳述意見狀所載，聲請人對國泰
      世華商業銀行之無擔保債務為377萬4,439元。
（三）聲請人資力狀況：
   1、薪資、佣金、津貼等收入：聲請人陳稱：其現擔任臨時工
      ，於110年之每月平均收入約2萬8,000元等語，核與其在1
      10年1月1日之勞保投保薪資2萬6,400元相當，則聲請人上
      開所陳，應屬可信，故本院認應以2萬8,000元作為聲請人
      於110年之每月收入計算基準。
   2、其他財產：聲請人之存款為2,988元（即：1,831＋1,157＝2
      ,988），且名下有國泰人壽健康保險1張；此外，聲請人
      即無其他財產可供清償債務，有聲請人107至109年度稅務
      電子閘門財產所得調件明細表附卷可參。
（四）聲請人支出狀況：
 　1、必要生活費用支出：
 （1）按債務人必要生活費用，以最近1年衛生福利部或直轄市
      政府所公告當地區每人每月最低生活費1.2倍定之，消債
      條例第64條之2第1項定有明文。
 （2）聲請人陳述：其於110年每月須支出必要生活費用1萬5,94
      6元等語，而依前揭規定，110年臺灣省每人每月最低生活
      費是1萬3,288元，並據以計算之聲請人必要生活費用為每
      月1萬5,946元（即：13,288×1.2＝15,946，小數點以下四
      捨五入，下同），則聲請人所陳其每月必要生活費用為1
      萬5,946元，核與前揭計算所得之1萬5,946元相符，堪予
      採認。
   2、扶養費：
 （1）按債務人必要生活費用，以最近1年衛生福利部或直轄市
      政府所公告當地區每人每月最低生活費1.2倍定之；受扶
      養者之必要生活費用，準用第64條之2第1項規定計算基準
      數額，並依債務人依法應負擔扶養義務之比例認定之，消
      債條例第64條之2第1項、第2項定有明文。　　
 （2）聲請人陳稱：其於110年每月須支付扶養費7,973元給其女
      甲○○等語。經查，依個人戶籍資料、107至109年度稅務電
      子閘門財產所得調件明細表所載，聲請人之女甲○○為99年
      3月出生，迄今尚未成年，且無任何所得，名下亦無任何
      財產，堪認甲○○有受聲請人扶養之必要；又參酌消債條例
      第64條之2第2項、民法第1115條第1項、第3項之規定及個
      人戶籍資料、親屬系統表所示，甲○○之扶養費應由聲請人
      與其配偶平均負擔；另依消債條例第64條之2第2項之規定
      ，甲○○之每月必要生活費用若依110年臺灣省每人每月最
      低生活費1.2倍定之，為1萬5,946元，再依聲請人應負擔
      扶養義務之比例計算後，聲請人對甲○○應負擔之扶養費是
      7,973元（即：15,946÷2＝7,973），故堪認聲請人上開所
      陳，應屬可採，則自應以7,973元作為聲請人於110年每月
      支付扶養費之金額。
（五）綜上，聲請人於110年每月收入2萬8,000元，扣除聲請人
      於110年之個人必要生活費用1萬5,946元及扶養費7,973元
      後，尚有餘額4,081元可供清償所積欠之債務。而聲請人
      如以該餘額清償所積欠之債務377萬4,439元，仍須逾77年
      之期間始得清償完畢（即：3,774,439÷4,081÷12≒77）；
      又聲請人為60年7月出生，現為50歲，距勞動基準法第54
      條第1項第1款規定之強制退休年齡65歲，僅相距15年，可
      見聲請人實無法於退休前清償債務377萬4,439元，遑論後
      續尚有利息或違約金持續衍生，聲請人所需還款年限顯然
      更長；另酌以聲請人之其他財產所能提供清償債務範圍亦
      屬有限，故聲請人實有藉助更生制度調整其與債權人間之
      權利義務關係而重建其經濟生活之必要。
四、綜上所述，本院綜合聲請人之清償能力，堪認聲請人客觀上
    對已屆清償期之債務有不能清償或難以清償之虞，又其所負
    無擔保或無優先權之債務未逾1,200萬元，且未經法院裁定
    開始清算程序或宣告破產，復無消債條例第46條各款所定駁
    回更生聲請之事由存在，則聲請人聲請更生，洵屬有據，應
    予准許。至聲請人於更生程序進行中，應說明：就其他財產
    是否一併納入更生方案，並提出足以為債權人會議可決或經
    法院認為公允之更生方案以供採擇。而司法事務官於進行本
    件更生程序、協助聲請人提出更生方案時，亦應依聲請人之
    薪資變化、社會常情及現實環境衡量聲請人之償債能力，並
    酌留其生活上應變所需費用，進而協助聲請人擬定允當之更
    生方案，始符消債條例重建債務人經濟生活之立法目的，附
    此敘明。
五、依消債條例第11條第1項、第45條第1項、第16條第1項，裁
    定如主文。
中　　華　　民　　國　　111 　年　　3 　　月　　21　　日
              民事第一庭    法　　　官　許嘉仁
以上正本係照原本作成。
本裁定不得抗告。
中　　華　　民　　國　　111 　年　　3 　　月　　21　　日
                            書　記　官　曾靖雯